臺灣高等法院民事判決
109年度上字第122號
上  訴  人  林景星  


訴訟代理人  郭泓志律師 
            劉家榮律師
上  一  人
複  代理人  林奕翔律師
上  訴  人  陳鴻鈞  
訴訟代理人  曾彥峯律師                  
上列當事人間請求侵權行為損害賠償事件，兩造對於中華民國10
8年11月27日臺灣臺北地方法院108年度重訴字第599號第一審判
決，各自提起上訴、一部上訴，本院於110年3月31日言詞辯論終
結，判決如下：
    主      文
兩造上訴均駁回。
第二審訴訟費用由兩造各自負擔。
    事實及理由
上訴人林景星（下逕稱其名）起訴主張：伊為英邦企業有限公
  司（下稱英邦公司）法定代理人，對造上訴人陳鴻鈞（下逕稱
  其名）自民國103年1月至107年5月30日止擔任英邦公司副總經
  理。伊於103年3月間委託陳鴻鈞負責英邦公司在臺北市○○區○○
  ○路0段00號7樓之2辦公室（下稱系爭辦公室）規劃設置時，陳
  鴻鈞竟指示不知情業者亞聯電訊有限公司（下稱亞聯公司）在
  系爭辦公室裝設電話監聽錄音設備（下稱系爭錄音設備），藉
  由系爭錄音設備持續竊錄包括伊透過系爭辦公室電話設備撥打
  或接收之非公開談話，期間長達4年之久，致伊精神上受有極
  大之痛苦，爰擇一依民法第184條第1項前段、第2項，及第195
  條第1項前段之規定，求判命：陳鴻鈞應給付伊新臺幣（下同
  ）1,000萬元，及自起訴狀繕本送達翌日起至清償日止，按年
  息5%計算之利息。
陳鴻鈞則以：伊係經林景星同意後，始委由亞聯公司在系爭辦
  公室裝設系爭錄音設備。裝設完成後，伊將亞聯公司交付之發
  票，及記載系爭錄音設備型號之報價單，一同交由林景星確認
  後核章付款予亞聯公司等語，資為抗辯。
原審判命陳鴻鈞應給付林景星40萬元，及自108年3月22日起至
  清償日止，按年息5%計算之利息，並駁回林景星其餘之訴及假
  執行之聲請。林景星則就所受敗訴判決中之160萬元本息，提
  起上訴；陳鴻鈞就所受敗訴判決部分，提起上訴。林景星上訴
  聲明：㈠原判決關於駁回林景星後開第㈡項之訴及假執行之聲請
  均廢棄。㈡上開廢棄部分，陳鴻鈞應再給付林景星160萬元，及
  自108年3月22日起至清償日止，按年息5%計算之利息。陳鴻鈞
  答辯聲明：上訴駁回。陳鴻鈞上訴聲明：㈠原判決關於命陳鴻
  鈞給付及假執行之宣告部分均廢棄。㈡上開廢棄部分，林景星
  於第一審之訴及假執行之聲請均駁回。林景星答辯聲明：上訴
  駁回（未繫屬本院部分，不予贅述）。
林景星主張其為英邦公司法定代理人，陳鴻鈞原為英邦公司副
  總經理，並自103年3月間指示亞聯公司在系爭辦公室內裝設系
  爭錄音設備，錄製該辦公室撥打與接收電話。林景星對陳鴻鈞
  提出妨害秘密告訴，業經原法院刑事庭以108年度簡字第435號
  判決以犯竊錄他人非公開談話罪，判處有期徒刑5月，如易科
  罰金，以1,000元折算1日，並經原法院刑事庭以108年度簡上
  字第104號判決（下稱刑案）駁回陳鴻鈞上訴而確定，有前開
  判決在卷可稽（見原審卷第15至19頁、原法院刑事簡上卷第23
  1至238頁），並經本院依職權調閱前開偵審卷宗確認無訛，且
  為陳鴻鈞所不爭執（見本院卷第72至73頁），自堪信為真實。
林景星主張陳鴻鈞前開裝設系爭錄音設備，竊錄其非公開談話
  之行為，致其精神上受有相當痛苦，請求陳鴻鈞賠償精神上損
  害200萬元本息，為陳鴻鈞所否認，並以前揭情詞置辯。經查
  ：
  ㈠陳鴻鈞應負侵權行為損害賠償責任：　
　⒈按因故意或過失，不法侵害他人之權利者，負損害賠償責任
    。故意以背於善良風俗之方法，加損害於他人者亦同。次按
    不法侵害他人之身體、健康、名譽、自由、信用、隱私、貞
    操，或不法侵害其他人格法益而情節重大者，被害人雖非財
    產上之損害，亦得請求賠償相當之金額，民法第184條第1項
    及第195條第1項前段分別定有明文。而所謂隱私權，乃不讓
    他人無端干預個人私領域之權利，著重在私生活之不欲人知
    ，屬個人於私人生活事務與領域享有獨自權，不受不法干擾
    ，並免於未經同意之知悉、或公開妨礙或侵犯之權利，此種
    人格權乃維護個人尊嚴、保障追求幸福所必要而不可或缺。
　⒉林景星於刑案中證稱：陳鴻鈞在該空間內裝設系爭錄音設備
    的事，是陳鴻鈞於107年5月30日離職後清點辦公室與機房時
    才發現，當時員工播放電話錄音時，其中一通是其打給其經
    銷商千雅的老闆娘，說公司的林祺勝先生因身體不好，休息
    幾個月，爾後由其服務，另外一通則是其與朋友間的閒聊對
    話，其不可能同意自己與他人的對話內容被陳鴻鈞監聽等語
    （見偵㈡卷第12頁反面、原法院刑事簡上卷第197至199頁）
    。而系爭錄音設備所錄製之對話內容需透過電腦連線並輸入
    密碼始得以聽取，然陳鴻鈞並未曾將該組密碼告知告訴人及
    英邦公司內員工，亦未告知他人該設備附有使用手冊等節，
    業據陳鴻鈞於刑案審理時自承在卷（見原法院刑事簡上卷第
    93頁）。可知林景星係於陳鴻鈞離職後始知悉自己與他人間
    之非公開談話內容遭系爭錄音設備竊錄，系爭錄音設備為陳
    鴻鈞所管理、支配，且其錄製內容包含與公司業務無關之私
    人談話內容。衡情陳鴻鈞如基於英邦公司利益裝設系爭錄音
    設備，且經林景星同意，應無不告知林景星如何使用系爭錄
    音設備及密碼。陳鴻鈞辯稱：其係為英邦公司利益，且經林
    景星同意而錄音云云，悖於常情，已難信實。
　⒊陳鴻鈞雖辯稱林景星看過亞聯公司關於系爭錄音設備之報價
    單後並核章付款，林景星知悉裝置系爭錄音設備一事云云，
    然觀之亞聯公司103年3月20日報價單影本、同年月6月13日
    開立予英邦公司之統一發票、銷貨明細帳（見本院卷第65至
    67、149頁），可知英邦公司裝潢系爭辦公室時，追加品名
    為DAR4100-4LS之錄音設備1臺。而證人即亞聯公司法定代理
    人董治華於刑案偵查中證稱：英邦公司一開始在佈建辦公室
    線路時，並未表明需要安裝監聽設備，直至接近驗收時，陳
    鴻鈞才主動向其提起需要追加1臺電話錄音設備，並指定型
    號為DAR4100-4LS，強調臺中辦公室也有安裝一樣的設備，
    且設備的線路建置工程都由陳鴻鈞決定，所以其就安裝系爭
    錄音設備等語（見原審卷第71至72頁），顯見系爭錄音設備
    係陳鴻鈞於英邦公司於103年間佈建線路工程中，由其臨時
    追加決定設置。又參諸前開統一發票品名僅記載「通訊器材
    」、英邦公司費用交易憑單（見原審卷第149頁）亦僅記載
    「臺北辦公室電話設備（含設定）」，該交易憑單未經林景
    星覆核。證人董治華亦證稱：印象中系爭錄音設備是口頭追
    加，沒有另外寫報價單，其只有自己記載銷貨明細帳時，另
    外註明追加的部分。亞聯公司向英邦公司請款時只有開立統
    一發票，項目只寫通訊器材，沒有分很細等語（見本院卷第
    106至108頁）。堪信林景星於英邦公司支付工程款項時，不
    知公司裝設系爭錄音設備。陳鴻鈞辯稱：林景星付款時知悉
    其裝設系爭錄音設備云云，殊無可採。
  ⒋陳鴻鈞舉英邦公司於107年5月10日公告內容記載「設備：監
    控、電腦、臉書、公司網頁、e-mail等涉及公司管理事務等
    設備及其權限密碼，由管理部限權管理」等語（見本院卷第
    139至140頁），抗辯林景星知悉系爭錄音設備裝置云云，惟
    上開公告並未提及系爭錄音設備，且與系爭錄音設備之裝置
    時隔已久，林景星於刑案亦證述：公告所指之監控係英邦公
    司的監視器，因為陳鴻鈞不交出公司安裝監視器之密碼，所
    以才以這個公告來限制陳鴻鈞的權利等語（見原法院刑事簡
    上卷第205頁），可知該公告所稱之「監控」，非指系爭錄
    音設備甚明。又系爭錄音設備所錄製之內容，非僅限於利用
    公司電腦連線，亦可使用其他電腦連線，系爭錄音設備具有
    遠端存取功能乙節，業據證人董治華於刑案偵查中證述無訛
    （見偵㈠卷第13頁），陳鴻鈞於刑案偵查中亦陳稱：其曾以
    公司個人電腦聽取電話錄音，也有將家裡的筆記型電腦帶至
    公司去連線聽取錄音等語（見偵㈡卷第13頁反面），則陳鴻
    鈞非無可能於離職後藉由遠端存取功能持續竊聽電話。陳鴻
    鈞以其離職前，未做任何處理，辯稱其經過林景星同意始裝
    設系爭錄音設備，否則豈有將犯罪事證留在公司內部之理云
    云，亦無可採。
　⒌陳鴻鈞復以林景星於105年6月15日處理不明人士向英邦公司
    催討前員工積欠之債務時，以LINE對其表示：「……之後我就
    說我不認識你（指催討債務之人），我電話都有錄音喔……」
    （見本院卷第143頁），辯稱林景星知悉裝設系爭錄音設備
    一事，林景星則主張該LINE訊息所指電話係指其手機有錄音
    功能，而非英邦公司電話等語。經本院勘驗刑案查扣之SD卡
    ，於105年6月8日至22日錄音檔案業經覆蓋，無法存取，有
    筆錄在卷可佐（見本院卷第219頁），亦無法確認陳鴻鈞抗
    辯該不明人士係撥打英邦公司之電話與林景星通話為真，而
    難認陳鴻鈞前開抗辯為可採。
　⒍再查，陳鴻鈞因裝設系爭錄音設備，持續竊錄林景星以英邦
    公司電話撥打或接聽之全部與他人非公開之談話內容行為，
    經原法院刑事庭以108年度簡字第435號判決以犯竊錄他人非
    公開談話罪，判處有期徒刑5月，如易科罰金，以1,000元折
    算1日，並經原法院刑事庭以108年度簡上字第104號判決駁
    回陳鴻鈞上訴而確定，此有本院依職權調閱之前揭刑事卷證
    核閱無誤。陳鴻鈞在系爭辦公室竊錄林景星之非公開談話，
    除構成刑法上之妨害秘密罪，且因該竊錄行為，致林景星之
    私密生活領域陷於他人之監視中，顯有不法侵害林景星之隱
    私，林景星依民法第184條第1項前段規定，請求陳鴻鈞賠償
    精神慰撫金，於法有據。
　⒎至林景星另依民法第184條第2項規定請求部分，因其表明與
    上開准許部分，請求法院擇一為有利判決（見本院卷第71頁
    ），本院既已依上開規定准許之，林景星此部分之主張，即
    無庸再予審理，附此敘明。　　　
　㈡林景星得請求陳鴻鈞賠償40萬元：
  ⒈按不法侵害他人之身體、健康、名譽、自由、信用、隱私、
    貞操，或不法侵害其他人格法益而情節重大者，被害人雖非
    財產上之損害，亦得請求賠償相當之金額，民法第195條第1
    項定有明文。又按慰藉金之賠償須以人格權遭遇侵害，使精
    神上受有痛苦為必要，其核給標準固與財產上損害之計算不
    同，然非不可斟酌雙方身分資力與加害程度，及其他各種情
    形核定相當之數額（最高法院51年台上字第223號判決先例
    意旨參照）。　　
　⒉原審審酌陳鴻鈞自103年3月起迄至107年5月30日離職止，裝
    設、管理、支配系爭錄音設備，用於監聽林景星之非公開對
    話，對林景星隱私權之侵害甚鉅，堪認情節重大，林景星精
    神自應受有相當之痛苦，及兩造身分地位、經濟狀況、侵害
    情節等一切情狀，應認林景星得向陳鴻鈞請求賠償精神慰撫
    金金額應以40萬元，核無不合。林景星以其因此感到嚴重焦
    慮不安、情緒低落、害怕恐懼對人不信任，長期持續負面思
    考、懷疑、恐懼，迄今仍未回復正常為由，主張應提高精神
    慰撫金金額云云；陳鴻鈞否認有何侵權行為，指摘原審判決
    酌定精神慰撫金數額過高云云，均非足採。
綜上所述，林景星依民法第184條第1項前段、第195條第1項之
  規定，請求陳鴻鈞給付40萬元，及自起訴狀繕本送達翌日即10
  8年3月22日（見原法院附民卷第13頁）起至清償日止，按年息
  5%計算之利息，為有理由，應予准許；逾此部分之請求，則無
  理由，不應准許。原審就上開不應准許部分，駁回林景星之請
  求及假執行之聲請，及就上開應准許部分，為陳鴻鈞敗訴之判
  決，並為准、免假執行之諭知，均無不合。林景星、陳鴻鈞就
  其敗訴部分分別提起一部上訴、上訴，指摘原判決關此部分不
  當，求予廢棄改判，均為無理由，兩造之上訴均應駁回。
本件事證已臻明確，兩造其餘之攻擊或防禦方法及所用之證據
  ，經本院斟酌後，認為均不足以影響本判決之結果，爰不逐一
  論列，附此敘明。
據上論結，本件兩造上訴均為無理由，判決如主文。
中　　華　　民　　國　　110 　年　　5 　　月　　5　   日
                  民事第五庭    
                      審判長法  官  賴劍毅
                            法  官  洪純莉
                            法  官  陳君鳳
正本係照原本作成。
陳鴻鈞不得上訴。
林景星如不服本判決，應於收受送達後20日內向本院提出上訴書
狀，其未表明上訴理由者，應於提出上訴後20日內向本院補提理
由書狀（均須按他造當事人之人數附繕本）上訴時應提出委任律
師或具有律師資格之人之委任狀；委任有律師資格者，另應附具
律師資格證書及釋明委任人與受任人有民事訴訟法第466條之1第
1項但書或第2項所定關係之釋明文書影本。如委任律師提起上訴
者，應一併繳納上訴審裁判費。
中　　華　　民　　國　　110 　年　　5 　　月　　7 　　日

  　　　　　　　　　　　　　書記官　郭姝妤